【裁判字號】    91,易,37
【裁判日期】    900509
【裁判案由】    違反商標法
【裁判全文】
臺灣高雄地方法院刑事判決                            九十一年度易字第三七號
    公  訴  人  臺灣高雄地方法院檢察署檢察官
    被      告  己○○
    選任辯護人  林瑩蓉
右列被告因違反商標法案件，經檢察官提起公訴（九十年度偵字第二一八六０號），
本院判決如左：
    主  文
己○○連續明知為意圖欺騙他人，於同一商品，使用相同於他人註冊商標之圖樣之商
品而販賣，處拘役伍拾玖日，如易科罰金，以參佰元折算壹日。扣案如附表所示之物
均沒收。
    事  實
一、己○○係設於高雄縣鳳山市○○○路八七號之「鴻興機車行」負責人，其明知「
    金帝」、「ＫＹＭＣＯ」之文字圖樣，分係鼎豪實業股份有限公司（下稱鼎豪公
    司，原商標註冊人為豐達貿易有限公司，後移轉予鼎豪公司）、光陽工業股份有
    公司（下稱光陽公司）向經濟部中央標準局（現改制為智慧財產局）所申請註冊
    取得商標專權之商標圖樣，經指定使用於各該公司產製之機油、石油、潤滑油等
    各類燃油及同類商品均為相關大眾所共知，且現仍於商標專用期間內。民國九十
    年九月初，由姓名年籍不詳之男子，駕駛小貨車至「鴻興機車行」兜售如附表所
    示廠牌及型號之機油，己○○明知該等機油係未經前開商標專用權人授權，以使
    用後回收之原廠機油空瓶填裝製成，係於同一商品上使用相同於上開公司之名稱
    及註冊商標圖樣之商品，均足與鼎豪及光陽公司所產銷之同類商品相混淆，竟以
    每箱光陽２Ｔ機油、光陽特使四行程機油及三陽金帝２Ｔ  ＳＵＰＥＲ機油（均
    二十四瓶裝）新台幣（下同）一千五百五十元，三陽金帝２Ｘ８００機油每箱一
    千八百元之價格，向該男子販入上開四種機油各乙箱後，將之陳列於上開機車行
    之貨架上，並基於概括之犯意連續出售予不特定之顧客。嗣於九十年十一月七日
    下午四時十五分許，經警於上址為警查獲，並扣得如附表所示仿冒「ＫＹＭＣＯ
    」、「金帝」商標圖樣之機油。
二、案經高雄縣警察局移送台灣高雄地方法院檢察署檢察官偵查起訴。
    理  由
一、訊據被告己○○固未否認擔任「鴻興機車行」之負責人，並於右揭時、地以前開
    價格販售上開噴合油、機油等油品予不特定之顧客之事實，惟矢口否認有何違反
    商標法之犯行，辯稱：不知他人所兜售之機油係仿冒品，母環與子環分離係員警
    查緝時逐一打開瓶蓋檢驗所致云云。經查：右揭犯罪事實，除據告訴人之代理人
    乙○○、丙○○、戊○○於警訊及本院調查程序中就扣案之機油係仿冒品，告訴
    人公司並未同意或授權被告販售之等情指訴綦詳外，並有如附表所示之機油扣案
    及高雄縣臨檢紀錄表、現場相片五張、光陽公司出具真偽油品差異分析表、鼎豪
    公司出具真品與仿品差異分析、光陽公司及鼎豪公司提出如附表所示之機油真品
    各一罐等可資為證。又經本院依職權當庭勘驗扣案物品與告訴人真品有下列情形
    ︰「(一)扣案機油母蓋及子環確實有分離現象。(二)扣案之全部ＫＹＭＣＯ二行程機
    油及四行程機油（塑膠罐）外觀與真品相符，封口鋁箔紙並無Ｋ字樣雷射標籤。
    (三)扣案塑膠瓶裝機油外部有污損之情況。(四)扣案物其餘外觀與真品相符。」核與
    告訴人之代理人乙○○、丙○○前揭指訴情節相符，而「ＫＹＭＣＯ」、「金帝
    」之商標圖樣，分經光陽公司、鼎豪公司，依法分別向經濟部中央標準局（現改
    制為智慧財產局）申請註冊登記，經核准取得商標專用權，指定使用於汽油、石
    油、潤滑油、重油、工業用油、燃料油、機油、各種油精（添加劑）、煞車油、
    氣體、固體、液體燃料及應屬本類之其他一切商品上，均為相關大眾所共知之商
    標圖樣，尚在商標專用期間內，有經濟部中央標準局商標圖形查詢結果二張附卷
    足憑，是本件扣案之機油係仿冒商標之商品無訛。至被告己○○雖以前開語詞為
    辯解，然其自承以經營機車行為業，是其對於顧客機車所更換之機油來源，相較
    於一般民眾，應有較高之專業敏感度，則其聲稱對於不明人士所兜售機油之來源
    未曾懷疑一事確與常情有違。加以證人甲○○即被告機車材料之上游廠商於本院
    審理時亦證稱，伊經光陽及鼎豪公司指定為銷售原廠機油之廠商，附表所示機油
    出售予機車行之價格編號一、二為一千七百九十元至一千八百五十元；編號三為
    一千五百二十元至一千五百五十元；編號四為一千九百八十元至二千元。並表示
    ：「原廠機油是原廠指定廠商才可以賣，我都向他們買」，足見被告確實係以較
    低之價錢購得前開機油，又以其本身所具專業經驗及其據以購得較廉價機油之管
    道並非尋常之情觀之，被告對於所購得之機油並非原廠生產製造應有所認識，此
    外，證人即查獲本案之員警丁○○於本院審理時亦證稱：「（當時是否將每瓶機
    油打開確認是否為仿品？）鐵罐部分沒有打開。塑膠罐先目視，若母環、子環分
    離才再打開由被告確認鋁箔上沒有光陽商標。（母環、子環沒有分離如何處理？
    ）我們就不能確定是仿品，就拿給被告。二十四瓶內有二、三瓶沒有分離的。（
    扣案物母環、子環分離現象是否查獲前就如此？）是。（當初是否以可否轉得開
    為識別真仿品標準？）不是」，而被告亦自承：「（當時員警是否將全部同廠牌
    機油扣案？）只扣部分，員警轉動母環、子環如果是鬆的，他就說是仿品。緊的
    就還我。」（見本院九十一年四月四日筆錄），足見被告辯稱員警係逐一打開瓶
    蓋測試母環與子環是否分離，以致扣案物均有母環、子環分離現象之詞並不可採
    ，職是，本件被告己○○循非通常之管道購得較為廉價且外觀上有母、子環分離
    及污損等情況之機油，足認其主觀上對於所購得之機油非原廠所生產製造有所知
    悉，被告前開所辯均不足採，本件事證明確，被告違反商標法之犯行堪予認定。
二、核被告己○○所為，係犯商標法第六十三條之明知為仿冒商標商品而販賣罪。被
    告先後多次販賣仿冒品之數行為，時間緊接，方法相同，所犯係構成要件同一之
    罪，顯係出於概括犯意反覆為之，為連續犯，應依刑法第五十六條之規定，以一
    罪論。又被告以一行為，同時侵害光陽公司、鼎豪公司等商標專用權人之商標專
    用權，為想像競合犯，應從一重處斷。爰審酌商標具有辨識商品來源之功用，企
    業者通常經過相當時間並投入大量資金於商品之行銷及品質之改良，方使該商標
    具有代表一定品質之效用，被告竟為貪圖小利，販賣品質低劣之仿冒品，對商標
    專用權人之權益侵害非小，並有害國家之國際形象，惟念其於犯罪之後雖未坦承
    全部犯行，然於審理過程中非全無悔誤之心，態度尚非不佳，且參以被告前未曾
    有何犯罪前科紀錄，有臺灣高雄地方法院檢察署刑案資料查註紀錄表及臺灣高等
    法院被告全國前案紀錄表各一份在卷可憑，足見其素行尚可等一切情狀，量處如
    主文所示之刑，並諭知易科罰金之折算標準。至扣案如附表所示之物，應依商標
    法第六十四條規定，併予宣告沒收。
據上論斷，應依刑事訴訟法第二百九十九條第一項前段，商標法第六十三條、第六十
四條，刑法第十一條前段、第五十六條、第五十五條，罰金罰鍰提高標準條例第二條
，判決如主文。
中      華      民      國    九十      年      五      月      九      日
                                  臺灣高雄地方法院刑事第二庭
                                      法  官  卓立婷
右正本證明與原本無異。
如不服本判決，應於判決送達後十日內，向本院提出上訴狀。
                                      書記官    陳家宏
中    華    民    國      九十一      年      五      月      二十      日
附表：
┌───┬──────────────────────┬────────┐
│編 號 │      名               稱                   │數    量        │
├───┼──────────────────────┼────────┤
│一    │印有「ＫＹＭＣＯ」、「特使」字樣之光陽公司二│十五瓶          │
│      │行程噴合油（塑膠瓶）                        │                │
├───┼──────────────────────┼────────┤
│二    │印有「ＫＹＭＣＯ」、「特使」字樣之光陽公司四│二十二瓶        │
│      │行程機油（鐵罐）                            │                │
├───┼──────────────────────┼────────┤
│三    │印有「金帝」、「ＳＹＮ８００２Ｘ」字樣之二行│二十三瓶        │
│      │程噴合油（塑膠瓶）                          │                │
├───┼──────────────────────┼────────┤
│四    │印有「金帝」、「２Ｔ  ＳＵＰＥＲ」字樣之三陽│十五瓶          │
│      │二行程機油（塑膠瓶）                        │                │
└───┴──────────────────────┴────────┘


司法院資訊處製作；財團法人民間司法改革基金會備份。
